臺灣板橋地方法院刑事判決　　　　　　100年度交易字第960號
公　訴　人　臺灣板橋地方法院檢察署檢察官
被　　　告　林醂楝橖原名張.
上列被告因過失致重傷案件，經檢察官提起公訴（100 年度偵字
第8391號），本院判決如下：
    主  文
林醂楝橖犯過失傷害致人重傷罪，處有期徒刑玖月。
    事  實
一、林醂楝橖考領有普通重型機車駕駛執照，於民國100 年1
    月19日上午4 時至5 時許之某時，騎乘車牌號碼BPZ-560 號
    之普通重型機車，沿新北市○○區○○路二段往台北市方向
    行駛，行經該路段與新北市○○區○○路二段117 巷口之有
    行人穿越道交岔路口時，本應注意汽車行進中駕駛人應注意
    車前狀況，隨時採取必要安全措施，且汽車行經行人穿越道
    （俗稱斑馬線）遇有行人穿越時，無論有無交通指揮人員指
    揮或號誌指示，均應暫停讓行人先行通過，而依當時之光線
    為夜間有照明、柏油路面、道路無障礙物、無缺陷、視距良
    好，亦即客觀環境上並無不能注意之情事，竟疏未注意上開
    交通安全規則即貿然駛經前揭交岔路口，因而其前車頭撞及
    適徒步行經該交岔路口行人穿越道之行人連碧時，致使連碧
    時因而倒地，而受有顱內出血併水腦、缺血性中風、右側骨
    盆及股骨骨折及呈現類似植物人狀態之重傷害。林醂楝橖
    於肇事後留在事故現場，在未被有偵查犯罪職權之機關或公
    務員發覺前，即向前來現場處理之員警坦承其為車禍肇事之
    人而自首犯罪，嗣並接受裁判。
二、案經臺灣板橋地方法院檢察署檢察官指定連碧時之子連金木
    為代行告訴人訴由臺灣板橋地方法院檢察署檢察官偵查起訴
    。
    理  由
壹、證據能力部分：
    按被告以外之人於審判外之陳述，雖不符前4 條之規定，而
    經當事人於審判程序同意作為證據，法院審酌該言詞陳述或
    書面陳述作成時之情況，認為適當者，亦得為證據，刑事訴
    訟法第159 條之5 第1 項定有明文。查本案認定事實所引用
    之卷內證據資料，除原已符同法第159 條之1 至第159 條之
    4 規定、及法律另有規定等傳聞法則例外規定，而得作為證
    據外，並無證據證明係公務員違背法定程式所取得，而檢察
    官、被告林醂楝橖於本院行準備程序時，均同意其作為本
    案證據之證據能力（院卷第27頁），且本院審酌前揭陳述作
    成時之情況，並無違法取證之瑕疵，亦認以之作為證據為適
    當，是本件有關被告以外之人於審判外之言詞或書面陳述等
    供述證據，依前揭法條意旨，自均得為證據。
貳、實體部分：
一、訊據被告固坦承有於前開時、地騎乘機車並發生車禍之事實
    ，惟矢口否認有何過失致重傷害之犯行，辯稱：伊不知道自
    己是否有撞到被害人連碧時，如果有也是假車禍，是被害人
    自己來撞伊的云云。經查：
  (一)被告考領有普通重型機車駕駛執照，於100 年1 月19日上午
    4 時至5 時許之某時，其騎乘車牌號碼BPZ-560 號之普通重
    型機車，沿新北市○○區○○路二段往台北市方向行駛，行
    經該路段與新北市○○區○○路二段117 巷口之有行人穿越
    道之交岔路口時發生車禍事故，而當時之光線為夜間有照明
    、柏油路面、道路無障礙物、無缺陷、視距良好；又警方據
    報到場處理時，發現現場另有行人即被害人連碧時倒地，而
    受有顱內出血併水腦、缺血性中風、右側骨盆及股骨骨折，
    及呈現類似植物人狀態之重傷害等情，均為被告所不否認，
    且經證人即代行告訴人連金木於警詢中、證人即現場處理員
    警趙明於偵查、審理中分別證述明確（偵卷第7-9 、58-59
    頁、院卷第39-40 頁，連金木部分證明被害人所受之傷害）
    ，並有道路交通事故現場草圖、道路交通事故現場圖、新北
    市政府警察局板橋分局交通分隊處理各類案件回報紀錄表、
    道路交通事故調查報告表(一)(二)、亞東紀念醫院100 年2 月21
    日、100 年4 月1 日、100 年5 月4 日診斷證明書、事故現
    場照片、亞東醫院100 年9 月23日亞醫歷字第1006410598號
    函、證人趙明於本院審理時繪製雙方倒地位置之現場圖等在
    卷可查（偵卷第11-14 、22、24-32 、43、69頁、院卷第14
    、47頁），是此部分事實自已堪信為真。
  (二)又就被害人為何於事發現場倒地而受有前揭重傷害乙節，查
    被告於警詢、偵查中均供稱：伊係於上開事發時、地在新北
    市○○區○○路二段快車道與慢車道的白色邊線上與被害人
    發生碰撞因而肇事，當時伊看不清楚忽然跑出一個人，因為
    閃避不及所以撞上；伊是在四川路上撞到對方的，因為被害
    人突然從路旁衝出來才會撞到等語（偵卷第3 、5 、41-42
    頁），已就本件事故確係其與被害人發生碰撞一事均先後自
    承明確。且觀諸前揭事故現場照片，可知被告所騎乘之機車
    於事發後前方車頭中間略偏左處確有破裂之情形（偵卷第27
    -30 頁），而該破裂狀況與一般行進中之機車正向衝撞行人
    所可能產生之損壞結果並無顯然不符之處，則被害人於事發
    現場倒地而受有重傷害之原因即係遭被告騎乘機車衝撞一事
    ，亦已足堪認定。再查，自前揭道路交通事故現場圖及事故
    現場照片，亦可知本件被告所騎乘之機車倒地後產生刮地痕
    之起點係在該交岔路口甫過行人穿越道之處（偵卷第12頁、
    第24頁下方照片），此亦經證人趙明於偵查中證稱：刮地痕
    的起點距離行人穿越道的距離只有1 、2 公尺等語明確（偵
    卷第58-59 頁）。是若進一步參以一般機車車禍事故於碰撞
    發生後，駕駛人多會盡力維持車輛平衡至車身已達無法控制
    之程度後始失去平衡而倒地，是機車車禍事故發生時，實際
    發生碰撞之地點通常均與倒地後產生刮地痕之地點有一定距
    離之常理，以及被害人為行人，本無身旁即有行人穿越道卻
    刻意避行之理由等情，則本件實際發生碰撞之地點係於前揭
    刮地痕旁之行人穿越道上乙節，亦屬甚為顯然。
  (三)而按「汽車行駛時，駕駛人應注意車前狀況…，並隨時採取
    必要之安全措施。」、「汽車行經行人穿越道，遇有行人穿
    越時，無論有無交通指揮人員指揮或號誌指示，均應暫停讓
    行人先行通過。」，道路交通安全規則第94條第3 項、第10
    3 條第2 項訂有明文。被告身為機車騎士，無論自身行向之
    燈號為何，均應注意前揭交通安全規則，而本件事發時之光
    線為夜間有照明、柏油路面、道路無障礙物、無缺陷、視距
    良好，已如前述，事故現場復為一視線開闊之大型交岔路口
    ，有前揭事故現場照片可查，亦即實際上被告並無不能注意
    之情事，詎其竟疏未注意前方正行經行人穿越道之被害人即
    貿然前行，致發生本件車禍事故，使被害人受有如上之重傷
    害，則其對於本件車禍事故之發生自有過失甚明，而被害人
    之重傷害結果亦顯與被告之過失有相當因果關係。至本件事
    故經送鑑定結果，亦同此認定，並認被害人就車禍之發生並
    無過失，有新北市政府車輛行車事故鑑定委員會100 年6 月
    15日新北車鑑字第1000718 號鑑定意見書在卷可查（偵卷第
    63-64 頁），併此敘明。
  (四)被告雖以前詞置辯，並稱：當時警方到場時機車壓著伊的腳
    ，且伊身旁莫名其妙躺著被害人，都證明這是人為操作的假
    車禍，且被害人當時應該是躺在地上讓伊壓或是暈倒在該處
    ，伊才會沒有看到云云。惟查，本件碰撞發生後，被告前方
    車頭有嚴重破損乙節，已如前述，此並經被告於審理中所不
    否認（院卷第44頁），而若如被告所述係被害人事前即已躺
    於事發地點，衡諸常情，被告之車輛至多僅有因車輪碾壓被
    害人後即失去平衡倒地之情形，本不致產生該等車頭破損之
    結果，是被告此部所辯本與客觀事實有違；且被告於警詢、
    偵查中亦均自承確係反應不及始撞擊被害人，業如前述，則
    其於審理中改以前詞置辯，自不足採信。次就被告所稱本件
    車禍係人為操作部分，經查，證人趙明於審理中就此證稱：
    伊認知中的假車禍被撞的人不會傷得這麼嚴重，大部分是腳
    弄出來給人家壓一下，然後要求賠償等語（偵卷第40頁），
    此亦與現今一般對於「假車禍、真詐財」之認知相符，而本
    件被害人所受傷害極為嚴重，本難認有何係為假車禍之可能
    ；且被告於本院審理時甚至另曾主張：這件車禍是要蓄意謀
    殺伊等語（院卷第40頁），然若被害人確有製造假車禍詐財
    之意，又何致有「謀殺」被告導致無人可取償之矛盾意圖？
    況本件被害人倒地之地點與現場遺留其血跡之地點甚近，有
    前揭證人趙明於審理中所繪製之現場圖可查（院卷第47頁）
    ，而機車於倒地後隨同被告滑行亦非難以想像之事，是被告
    所辯，無非均屬臨訟卸責之詞，不足採信。
  (五)至被告另於審理中聲請調查被害人20年來之病歷、及重新送
    事故鑑定部分。經查，函調病歷部分，被告係以「被害人有
    厭世之想法才會主動來撞機車」為由（院卷第28頁），然此
    已屬被告於前揭「假車禍、真詐財」、「蓄意謀殺」等說法
    以外之第3 種恣意指摘被害人之說詞，且無任何客觀可信之
    依據，是本院認此尚與本件待證事實並無重要之關係；而重
    新送事故鑑定部分，被告則係以「鑑定意見係以其自承有撞
    及被害人為依據，但實際上其不知有無撞到被害人」為由（
    院卷第45頁），然雙方有所碰撞之事實業已明確，與被告迄
    今是否爭執已無關連，是本院另認此部待證事實已臻明瞭，
    均無再行調查之必要。
  (六)綜上所述，被告本件所為犯罪事證明確，應予依法論科。
二、核被告所為，係犯刑法第284 條第1 項後段之過失致重傷罪
    。又被告於本件肇事時係行經行人穿越道不依規定讓行人優
    先通行，因而致人受傷依法應負刑事責任，應依道路交通管
    理處罰條例第86條第1 項之規定，加重其刑；又被告於肇事
    後留在事故現場，在未被有偵查犯罪職權之機關或公務員發
    覺前，即向前來現場處理之員警坦承其為車禍肇事之人而自
    首犯罪，嗣並接受裁判等情，有自首情形紀錄表在卷可查（
    偵卷第15頁），堪認符合自首之規定，爰依刑法第62條前段
    之規定，減輕其刑，並依法先加後減之。爰審酌被告因騎乘
    機車一時不慎與被害人發生車禍事故，除使被害人受有如上
    所示迄今仍呈現植物人狀態之重傷害結果外，亦足以對被害
    人家庭之經濟狀況造成影響，所為實不足採，且被告犯罪後
    始終否認犯行，未見其表達悔悟之意，於犯罪後態度部分自
    難為其有利之考量，且其尚未與被害人之家屬達成和解，迄
    今亦未於汽機車強制保險之保險金外向被害人家屬支付任何
    賠償，業據代行告訴人連金木於審理中指述明確（院卷第27
    頁），復恣意以無根據之事指摘被害人刻意主導本件車禍之
    發生，本不應輕縱；然慮及被告前無前科，有臺灣高等法院
    前案紀錄表在卷可查，素行尚可，並斟酌被害人於事發時已
    年滿83歲，依國人平均餘命加以計算，縱使被告本件犯行可
    能造成被害人家屬之負擔，惟其金額終究尚非極為巨大，及
    被害人就本件車禍事故並無過失等一切具體情狀，量處如主
    文所示之刑，以示懲儆。
據上論斷，應依刑事訴訟法第299 條第1 項前段，刑法第284 條
第1 項後段、第62條前段，道路交通管理處罰條例第86條第1 項
，刑法施行法第1 條之1 ，判決如主文。
本案經檢察官謝伊婷到庭執行職務。
中    華    民    國   100    年    11    月    11    日
                  刑事第十六庭  法  官  黃沛文
上列正本證明與原本無異。
如不服本判決，應於判決送達後10日內敘明上訴理由，向本院提
出上訴狀 (應附繕本) ，上訴於臺灣高等法院。其未敘述上訴理
由者，應於上訴期間屆滿後20日內向本院補提理由書「切勿逕送
上級法院」。
                                 書記官  尤怡文
中    華    民    國   100    年    11    月    11    日
附錄本判決論罪法條：
中華民國刑法第284條
（過失傷害罪）
因過失傷害人者，處6 月以下有期徒刑、拘役或5 百元以下罰金
，致重傷者，處1 年以下有期徒刑、拘役或5 百元以下罰金。
從事業務之人，因業務上之過失傷害人者，處1 年以下有期徒刑
、拘役或1 千元以下罰金，致重傷者，處3 年以下有期徒刑、拘
役或2 千元以下罰金。